【裁判字號】    97,訴更一,35
【裁判日期】    970821
【裁判案由】    商標異議
【裁判全文】
臺北高等行政法院判決
                                 97年度訴更一字第035號
                              .
原      告  德商‧拜耳廠股份有限公司
代  表  人  甲○○○○○○
訴訟代理人  陳佩貞律師
            白梅芳律師      （兼送達代收人）
            陳信宏律師
被      告  經濟部智慧財產局
代  表  人  王美花（局長）
訴訟代理人  丙○○
參  加  人  日商‧吳羽化學工業股份有限公司
代  表  人  乙○○○
訴訟代理人  林志剛律師      （兼送達代收人）
            楊憲祖律師
            黃闡億律師
上列當事人間因商標異議事件，原告不服本院95年04月20日94年
度訴字第00695號判決，提起上訴，經最高行政法院於97年04月0
3日以97年度判字第00223號判決將原判決廢棄，發回本院更為審
理。本院判決如下：
    主  文
訴願決定及原處分均撤銷。
被告應作成撤銷參加人日商‧吳羽化學工業股份有限公司註冊第
0000000 號商標之處分。
第一審及發回前第二審訴訟費用由被告負擔。
    事  實
一、事實概要：參加人於民國（以下同）92年04月09日以「BAYO
    N」商標，指定使用於當時商標法施行細則第49條所定商品
    及服務分類表第 1類之「未加工塑膠、未加工之丸狀塑膠、
    未加工合成樹脂、未加工之丸狀合成樹脂、未加工之抗靜電
    樹脂、未加工之丸狀抗靜電樹脂」等商品，向被告申請註冊
    ，經被告核准列為審定第0000000號商標。嗣原告以該審定
    商標有違修正前商標法第36條及第37條第7、12款之規定，
    對之提起異議。嗣商標法於92年11月28日修正施行，系爭商
    標依商標法第89條第1項規定，逕予註冊，其程序並依修正
    後之規定辦理；本件原異議主張之條款業經修正為商標法第
    23條第1項第12、13款。案經被告審查，以93年07月15日中
    台異字第921671號商標異議審定書為「異議不成立」之處分
    。原告不服，提起訴願，經經濟部以94年01月07日經訴字第
    09406120110號訴願決定駁回，原告遂向本院提起行政訴訟
    ，並經本院裁定命參加人獨立參加本件被告之訴訟。嗣經本
    院以94年度訴字第00695號判決原告之訴駁回，原告猶未甘
    服，提起上訴，經最高行政法院以97年度判字第00223號判
    決將原判決廢棄，發回本院更為審理。
二、兩造聲明：
  (一)原告聲明：
  1.原處分及訴願決定均撤銷。
  2.命被告作成異議成立，撤銷參加人日商‧吳羽化學工業股份
    有限公司註冊第0000000號商標之處分。
  3.訴訟費用由被告負擔。
  (二)被告聲明：
  1.駁回原告之訴。
  2.訴訟費用由原告負擔。
三、兩造之主張：
甲、原告主張：
  (一)系爭商標之註冊應有現行商標法第23條第1 項第13款規定之
    適用：
  1.兩造商標均含有0110（未加工人造樹脂）及1710（橡膠、生
    產時使用的射出成型塑膠）組群之商品，故兩造商標係指定
    使用於同一或類似商品：
    (1)查系爭商標指定使用於「未加工塑膠；未加工之丸狀塑膠
      ；未加工合成樹脂；未加工之丸狀合成樹脂；未加工之抗
      靜電樹脂；未加工之丸狀抗靜電樹脂（第0110、0206、17
      10組群）」等商品。
    (2)原告據以異議諸商標亦指定使用於相同或近似之商品：
      註冊第22358號「Bayer」商標係指定使用於「塑膠、塑
        膠管、塑膠板、塑膠條、塑膠片、橡皮管、橡皮條、塑
        膠膜（第1710、1712組群）」等商品；第22913號「Bay
        er」商標係指定使用於「塑膠膜、塑膠板、塑膠管、塑
        膠條、塑膠塊、粉狀、糊狀、粒狀、乳狀、液狀塑膠（
        第1710、1712組群）」等商品。
      註冊第482179號「Bayer」商標係指定使用於「天然及
        人造樹脂（第0110、0206、1710組群）」等商品；第48
        7614號「Bayer」商標係指定使用於「紙漿、木漿、塑
        膠、橡皮（第0108、0110、0206、1710組群）」等商品
        。
      註冊第0000000號「Bayer」商標係指定使用於「...未
        加工人造樹脂；未加工塑膠；未加工塑料；未加工聚胺
        基甲酸脂樹脂...（第0110、1710等組群）」等商品。
      註冊第487630號「Bayer」、第487631號「Bayer拜耳」
        等商標係指定使用於「紙漿、木漿、塑膠、橡皮（第01
        08、0110、0206、1710組群）」等商品。
      註冊第498502號「Bayer拜耳」、第498503號「Bayer」
        等商標係指定使用於「天然及人造樹脂（第0110、0206
        、1710組群）」等商品。
      註冊第0000000號「Bayer」商標係指定使用於「...未
        加工人造樹脂；未加工塑膠；未加工塑料；未加工聚胺
        基甲酸脂樹脂...（第0110、1710等組群）」等商品。
  2.兩造商標應屬近似商標：
    (1)兩造商標於外觀及讀音上，構成近似商標：
      按「商標給予商品/服務之消費者的印象，可以就商標
        整體的外觀、觀念或讀音等來觀察，因此判斷商標近似
        ，亦得就此三者來觀察是否已達到可能混淆的近似程度
        。」「拼音性之外文如英法德日語等，予消費者之印象
        重在於其讀音，在比對時自應以讀音比對為重。...外
        文字詞之商標，若其字義非我國一般民眾所普遍熟悉，
        應著重於文字讀音及外觀之比對。若該字詞已為我國一
        般民眾所普遍熟悉，則可加重其觀念比對之比重。」「
        拼音性之外文例如英法德日語，其起首字母在外觀與讀
        音上，對於整體字詞給予消費者之印象有極重要之影響
        ，判斷近似時應賦予比重較重之考量。」分別為被告公
        告之「混淆誤認之虞」審查基準5.2.4、5.2.6.3及5.2.
        6.5所載。
      依兩造商標外觀比較，兩造商標皆呈現平鋪直敘之英文
        字樣，並非為特別之設計體，且均由5個英文字母所組
        成。再者，就一般消費者異時異地瞬間目視之際，商標
        之首字通常為最能引人注目之顯著部份，而兩造商標字
        首顯著部份之字母「BAY」並無不同，其字母之排列順
        序亦為相同（僅末尾為「er」與「ON」之不同），因此
        兩造商標於外觀上顯然近似，於一般消費市場上有致相
        關消費者混淆誤認之虞。更何況，原告之「Bayer」與
        系爭商標「BAYON」之讀音近似，尤其是首字發音更是
        如出一撤，此二拼音性之外文商標之讀音所給予消費者
        之印象顯然極為接近而易導致混淆，根據前揭審查基準
        5.2.6.3之規定，二者讀音近似。
    (2)由行政法院及訴願機關所揭露之見解可知，外文商標之大
      小寫並不足以影響二商標構成近似之認定：
      有關商標圖樣上之外文僅少數字數字母不同而外觀相似
        ，大小寫不同而有混同誤認之虞者；以及商標圖樣上之
        外文不同，讀音相同或近似而有混同誤認之虞者，行政
        法院及訴願機關迭著有相關判決及決定。
      查改制前行政法院73年判字第986號判決認「Canon」商
        標與「凱通CANOTN」商標上之外文「CANOTN」相較，外
        文部份僅少數不同，其餘字母及排列均屬相同，外觀上
        相彷彿，自屬近似商標（改制前行政法院71年判字第12
        39號判決亦持相同見解）。又 鈞院91年訴字第1182號
        判決亦認定二系爭標章圖樣...，且前者外文「LIH DER
        」，與後者之外文「Leader」讀音極相彷彿，於異時異
        地隔離唱呼之際，難謂無使具有普通知識經驗之消費者
        施以普通所用之注意，產生混同誤認之虞，應屬近似之
        標章（改制前行政法院71年判字第261、344、348號等
        判決及72年判字第724號判決亦持相同見解）。
      經濟部經訴字第09206212770號訴願決定認為，商標圖
        樣之外文「RiTek」，與另一商標圖樣上之外文「RILUT
        EK」相較，均有相同的字首「RI」及字尾「TEK」，僅
        中間「LU」二字母有無之別，雖前者之外文係以大、小
        寫之英文字母搭配組合而成，而後者則皆由大寫英文字
        母所構成，惟二者予人印象仍屬少數字母之差異，於異
        時異地隔離觀察，難謂無使具有普通知識經驗之購買人
        施以普通所用之注意，而產生混淆誤認之虞，應屬構成
        近似之商標。
      按商標法第23條第1項第13款規定之保護範圍當然不只
        於「一模一樣」的商標，應包括任何「相似」、「雷同
        」，及任何「有致相關消費者混淆誤認之虞者」。據此
        ，若商標字體排列大致相同，僅僅是「大小寫」之差異
        者，仍應屬「相似」、「雷同」或是「有致相關消費者
        混淆誤認之虞者」之範疇，而受到商標法之保護。是以
        ，兩造商標之「大小寫」有些微差異，並不影響其近似
        性。
    (3)據提供商標近似檢索服務公司（即經技資訊股份有限公司
      ）之檢索系統，若以原告據以異議之「BAYER」商標為檢
      索商標，並以之與系爭商標相同組群之商品代碼（即第01
      01、0110、1710、1712、0100及1700組群），會得出二商
      標構成近似之結果。
    (4)被告與訴願機關於另案已認定「BAYON」與原告之商標為
      近似商標。參加人對於訴願決定「認定商標近似」、被告
      認定「商標近似，並為撤銷參加人之註冊第0000000號『B
      AYON』商標」之行政處分，並未聲明不服，顯見參加人對
      「商標近似」之事實不爭執，依法已生實質確定力：
      查原告曾於92年11月26日對參加人另案註冊之第000000
        0號「BAYON」商標提出異議，為被告做出異議不成立之
        處分，原告並於93年08月11日提出訴願，參加人亦於94
        年01月07日提出參加訴願之書面意見，訴願機關於94年
        02月02日做出經訴字00000000000號訴願決定，認為「B
        AYON」與「Bayer」、「BAYER-CROSS」商標雖有大小寫
        之書寫方式及字尾「ON」與「er」不同之字母區別，然
        其字首顯著部分之字母及字母之排列順序完全相同，不
        但文字之字型及線條極其單純普遍，且於整體外觀上亦
        難見顯然之設計意匠；復因「BAYON」與「Bayer」之讀
        音同樣以「Bay」為主，則兩商標應屬構成近似之商標
        ，因此命被告做出撤銷第0000000號「BAYON」商標異議
        不成立之處分，嗣遭被告撤銷在案，並公告於95年02月
        16日之商標公報。
      依據訴願法第31條之規定，該訴願決定對於參加人亦有
        效力，惟參加人並未對經訴字00000000000號訴願決定
        提出行政訴訟，故可認為參加人承認訴願決定之內容（
        包括該決定認為二商標近似之部分）。是以，參加人對
        「BAYON」與「Bayer」、「BAYER-CROSS」等2商標構成
        近似之確定決定應不得再為爭執。
      按該註冊第0000000號「BAYON」商標與系爭商標完全相
        同，且皆指定於類似之商品（系爭商標指定於第1類，
        該第0000000號「BAYON」商標指定於第17類，而依照被
        告之標準，第1類之0110組群商品與第17類之1710組群
        商品屬類似商品），原告依法先後以相同之理由聲明異
        議，主張兩造商標構成近似，若被告為相反之認定，必
        定造成消費者之混淆，而有違商標法保護一般消費大眾
        之意旨。又類似案情為不同之處分，人民不但對其結果
        會無所適從，亦會減損人民對於司法機關與行政主管機
        關之信賴度。
  3.系爭商標應有致相關消費者混淆誤認之虞：
    (1)兩造商標於他國共存之事實，與「兩造商標是否有致我國
      相關消費混淆誤認之虞」之認定無關：
      按商標之保護為屬地主義，被告應以我國商標審查標準
        加以判斷兩造商標是否構成近似；至於所謂於日本及美
        國等併存註冊之事實，核與本件並無關連，且商標共同
        存在之可能緣由亦有很多情況。以參加人所提之案例為
        例，首先，日本共存案例中，明顯可看出原告之日本商
        標為單純「Bayer」英文字，而參加人之商標為「BAYON
        」與片假名所結合成之商標，此點明顯與系爭商標單純
        以英文構成「BAYON」商標有異，自不得相提並論。另
        新加坡共存一例，以新加坡之官方商標類似檢索系統，
        於文字商標空格鍵入「Bayer」，類別鍵入「1,17」，
        會出現55筆包含「BAYON」之商標，足見在新加坡主管
        機關亦認定「Bayer」與「BAYON」為近似商標。是以，
        本件所涉者為在我國商標異議成立與否，至於他國商標
        併存之緣由對於我國商標近似爭議本不應產生決定性影
        響，被告應將本件爭點置於我國之法律層面及有無致混
        淆誤認之虞暨其它事實狀況加以論斷，方屬正確。
      按商標之保護採屬地主義，二商標是否併存，應以國內
        相關消費者之認知為準；至於參加人所舉日本及美國等
        併存註冊之實，核與本件「兩造商標是否有致我國相關
        消費混淆誤認之虞」之認定毫無關連。根據最高行政法
        院本次發回意旨，參加人既無法提出任何客觀證據證明
        「系爭商標已為我國相關消費者熟悉」、「假設系爭商
        標已於國外廣泛使用而建立知名度，其知名度於客觀上
        已經到達我國」，可見以我國相關消費者之認知，兩造
        商標於國內並無併存之事實。是以，兩造商標構成近似
        ，有造成國內消費者混淆誤認之虞，應無疑義。
    (2)系爭商標應有致相關消費者混淆誤認之虞：
      按商標近似與商品類似僅為商標有無致混淆誤認之虞之
        基本要件，於個案情形若有足以構成商標混淆誤認之虞
        之其它因素者，應綜合而為觀察判斷。
      原告公司之英文公司特取名稱為「BAYER」，惟參加人
        於類似商品上以其前3字「BAY」為首字而為申請註冊為
        「BAYON」商標，顯見其惡意抄襲之意圖；且兩造商標
        於外觀及讀音上又極為近似，於一般消費市場上連貫唱
        呼之際，應有導致相關消費者混淆誤認之虞。
      查原告以「BAY」為首要字母之系列商標於第1類之0110
        組群以及得為互相檢索之1710組群商品中高達二十餘件
        ；又以「BAY」為關鍵文字，在被告網站之商標檢索結
        果，含申請中及已註冊商標共528筆，而其中為原告以
        「BAY」為首之已註冊商標，則有255筆，足堪為原告註
        冊於各類別系列商標之鮮明特色，且原告為徹底保護其
        商標，將其相對應之中文「拜」亦申請註冊。而於上述
        0110組群之註冊商標中，除了註冊第209326號商標「拜
        矽填寶，南寶-BAY SI TYAN PAO,NANPAO」基於昔日商
        標申請實務上有相對於中文之英文拼音「BAY」外，其
        餘皆為原告以往至今近十餘年間陸續以「BAY」為首要
        字母以結合其它字母之系列商標；至於包含於第1類之
        其它組群商品中，原告以「BAY」為首要字母之系列商
        標則近三十餘件之多。足見，以「BAY」為首之商標，
        為原告涵蓋於各類別系列商標之特色。原告商標之註冊
        或申請均早於系爭商標，參加人遲至92年以系爭商標於
        第1類之0110組群商品於我國申請註冊，著實難脫意圖
        搭便車取巧之嫌。
  (二)系爭商標之註冊應有現行商標法第23條第1 項第12款規定之
    適用：
  1.原告據以異議諸商標係夙著盛譽，應為著名商標：
    (1)原告所涉及之領域業務相當多元化，在與參加人所重疊領
      域之相關事業中，亦位居領導品牌之地位：
      拜耳集團是一家全球性企業，企業經營多元化，跨足化
        學、農藥、醫療保健、營養品及塑化品高科技材料等事
        業項目，目前於全球有430個分支機構，截至西元2006
        年全球員工人數約為十萬六千名。原告公司為一舉世聞
        名之各種化學品、藥品及其他工業產品之製造商，其所
        生產標有「BAYER」、「BAYER-CROSS」或中文「拜耳」
        商標之「各種西藥、農藥、動物用藥、環境衛生用藥、
        飼料、飼料添加物及肥料」等商品，透過其分布於世界
        各地之分公司、子分司或經銷商之行銷而蜚聲國際。原
        告在臺灣除透過代理商行銷上述商品數十年外，並於77
        年於我國設立子公司，從事各種拜耳產品之進出口、批
        發零售之業務。
      在與參加人相同事業領域（即塑化材料方面），原告之
        拜耳材料科學事業群更是全球最大聚合物和高品質塑膠
        製造廠商，西元2006年單年度的總營業額約達102億歐
        元（約新台幣4,800億元），其客戶遍及汽車、電器、
        電子產品、建築、運動、休閒產品及醫療設備等產業。
        截至西元2006年底，拜耳材料科學在全球擁有30個生產
        基地，有近一萬五千名員工。而原告據以異議之商標「
        Bayer」不僅僅是原告公司名稱特取部分，也是原告用
        以行銷該塑化材料業務及產品之重點商標之一。是以，
        無論以原告之產品市場佔有率或是據以異議商標使用之
        程度與年限論，「Bayer」商標均堪認為一著名商標。
    (2)被告認為原告之「拜耳」或「拜耳Bayer」商標為著名商
      標，此有被告89年08月24日中台異字第890252號、89年12
      月30日中台異字第887487號等異議審定書，及89年12月06
      日中台評字第890077號、90年01月09日中台評字第890030
      號、89年11月18日中台評字第890035號、89年09月08日中
      台評字第890037號及90年08月28日中台評字第890344號等
      評定書可證。被告亦認為原告之「Bayer」商標為著名商
      標，此有被告79年06月21日中台異字第790774號、79年06
      月25日中台異字第790867號及79年06月25日中台異字第79
      0868號等異議審定書可證。
    (3)按「著名商標或標章之認定，應就個案情況考量下列足資
      認定為著名之因素：相關事業或消費者知悉或認識商標
      或標章之程度。商標或標章使用期間、範圍及地域。
      商標或標章推廣之期間、範圍及地域。所謂商標或標章之
      推廣，包括商品或服務使用商標或標章之廣告或宣傳，以
      及在商展或展覽會之展示。商標或標章註冊、申請註冊
      之期間、範圍及地域。但須達足以反映其使用或被認識之
      程度。商標或標章成功執行其權利之紀錄，特別指經曾
      經行政或司法機關認定為著名之情形。商標或標章之價
      值。其他足以認定著名商標或標章之因素。」為被告「
      著名商標認定標準」第五點之規定。由原告所提之主要產
      品於中華民國之市場占有率、原告臺灣分公司近數年之營
      業總額表、原告在臺灣近數年所花用於促銷商品之廣告花
      費總額一覽表、原告在臺灣近數年所刊登廣告媒體一覽表
      、原告臺灣分公司近數年之大事記一覽表及其相關之剪報
      、原告臺灣分公司委託公關或廣告公司所做之「拜耳」公
      司形象調查報告及原告於世界各國及我國發行之各種產品
      型錄及促銷文宣等，可證原告據以異議商標係夙著盛譽。
    (4)被告以系爭「BAYON」商標與據以異議之「拜耳」商標，
      一為中文，一為外文，認為二商標不構成近似，顯為被告
      對事實不察。查由原告援引為商標法第23條第1項12款規
      定（即修正前商標法第37條第7款）之據以異議商標圖樣
      （即註冊第50860、46481、484290、482663、477992及45
      3476號等商標，原告92年11月26日所提異議聲明書第2頁
      參照），皆可證明原告所主張之據以異議之其著名商標，
      並非純以中文顯示之「拜耳」商標。再者，「拜耳」商標
      為原告之公司名稱特取部分，且為英文「Bayer」之相對
      應中文商標；被告於上述之異議審定書/評定書中承認「
      拜耳」、「Bayer」商標為著名商標；何況「拜耳」既為
      被告所認為眾所周知之著名商標，故被告未將該來源之英
      文「Bayer」商標列入本案審查考量，是原處分實欠缺通
      盤考量。
  2.系爭商標之註冊有致相關公眾混淆誤認之虞，或有減損著名
    商標或標章之識別性或信譽之虞：
    (1)按商標最主要之功能即在於識別商品/服務來源，故而消
      費者是否會混淆誤認，為處理商標衝突之最終衡量標準。
      判斷二商標間有無混淆誤認之虞，應綜合審酌「商標是否
      近似暨其近似之程度」、「商品/服務是否類似暨其類似
      之程度」、「相關消費者對各商標熟悉之程度」等因素（
      前揭審查基準第四點規定參照）。本於前揭審查基準之審
      酌因素，兩造商標應構成近似，且有造成消費者混淆誤認
      之虞。
    (2)商標之保護為屬地主義，被告應以我國審查標準判斷兩造
      商標是否有導致我國消費者混淆誤認之虞。按原告據以異
      議之商標經原告長期持續使用，已於我國市場上建立高度
      知名度，為我國消費者所熟知，係夙著盛譽，並為最高行
      政法院本次發回判決中所肯認。反觀，被告與參加人始終
      未能證明系爭商標在我國市場上之知名度；被告與參加人
      迄今僅提出在臺灣出版之使用手冊影本，而未見提出任何
      與臺灣市場直接相關之證據。顯見我國消費者對於據以異
      議之商標之熟悉程度，遠大於對於系爭商標之熟悉程度。
      是據以異議之商標應受較大之保護（前揭審查基準第5.6.
      2點參照），否則原告長期所投注之商業投資成果將因他
      人搭便車之行為而蒙受鉅大損失。
  3.系爭商標顯有弱化原告著名商標識別力之虞，應不准註冊：
    (1)按「所謂減損著名商標識別性之虞係指著名商標之識別性
      有可能遭受減弱，亦即當著名商標使用於特定之商品或服
      務，原本僅會使人產生某一特定來源之聯想，但當未取得
      授權之第三人之使用行為，逐漸減弱或分散該商標曾經強
      烈指示單一來源的特徵及吸引力時，最後該曾經強烈指示
      單一來源的商標很有可能將會變成指示二種或二種以上來
      源的商標，或使該商標在社會大眾的心中不會留下單一聯
      想或獨特性的印象。」為「商標法第23條第1項第12款著
      名商標保護審查基準」3.1.1所載。另「第23條第1項第12
      款後段有關商標淡化之規定，其最終的衡量標準在於著名
      商標之識別性或信譽是否有可能遭受弱化或減損...。」
      「判斷有無商標淡化之虞可由下列幾點衡量：『商標著名
      之程度』、『商標近似之程度』、『商標被普遍使用於其
      他商品/服務之程度』、『著名商標先天或後天識別性之
      程度』、『其他參酌因素』」（前揭著名商標保護審查基
      準3.3參照）。
    (2)查「Bayer」商標源自於創辦人富黎德里希‧拜耳（Fried
      rich Bayer）之姓名，乃原告率先使用之商標，而該商標
      著名程度不但已由被告認可，原告也於異議程序及 鈞院
      前審程序中提出關於「Bayer」商標使用期間、範圍及地
      域、商標宣傳之期間、範圍及地域以資證明原告「Bayer
      」商標之全球知名度。且「Bayer」不僅聞名於塑膠製業
      ，也是家喻戶曉的化學與製藥品牌，原告並且榮列西元
      2007年全球第158名之大企業（商業雜誌Fortune所作之西
      元2007年全球前五百大企業資料參照）。故以商標著名之
      程度、商標被普遍使用於其他商品/服務之程度以及著名
      商標先天或後天識別性之程度而言，原告商標「Bayer」
      都應該由原本「商標混淆誤認」之保護提升至「防止商標
      淡化」之高規格保護。
    (3)著名商標的形成非一朝一夕，需仰賴商標權人投入大量的
      金錢、精力與時間。今參加人以近似原告著名商標之「BA
      YON」商標申請註冊，將削弱原告著名商標「Bayer」與特
      定商業主體（即原告公司）間之連繫，且原告居於商標產
      製主體地位之唯一性亦隨之淡化，連帶始得相關公眾與原
      告著名商標商品間之穩定連繫受到強烈動搖，致使原告長
      期投注心血與金錢所建立之「Bayer」商標識別性或信譽
      因他人搭便車之行為而蒙受鉅大損失。
  4.參加人之「BAYON」商標非具知名度，相較於原告商標之全
    球知名度，系爭商標之註冊有致相關公眾混淆誤誤之虞：
    (1)查參加人主張「系爭商標於臺灣具知名度，故消費者對於
      兩造商標不致有混淆誤認之虞（答辯理由書參照）」，惟
      觀其所提出之所謂具知名度證據，僅侷限在系爭商標商品
      於美日兩國之銷售金額統計表，而究其每年銷售金額只不
      過介於二十餘萬美金至及三、四百萬餘美金不等，此等金
      額豈能作為於臺灣消費市場上廣為大眾熟知之著名證據?
      而參加人另外所提出之臺灣使用手冊影本等，遑論充當臺
      灣著名商標之強力佐證，故參加人所述，不攻自破。
    (2)詳言之，參加人所謂之商標使用資料僅侷限於美、日兩國
      ，且所涉金額不大，所提文件僅為商品型錄等少數資料，
      而其所提出之我國使用手冊影本等，均不足為系爭商標已
      為參加人營業上之具知名度之識別標識。從而，系爭商標
      之申請註冊應有減損據以原告異議商標識別性之虞。系爭
      商標近似原告據以異議商標之結果，於實際消費市場上，
      兩造商標商品併存之結果，當然有導致消費者對於產品來
      源產生混淆，而誤認其係原告相關企業系列商品之虞。
  (三)綜上論述，懇請鈞院鑒核，賜判決如訴之聲明，以維原告權
    益，實為感禱。
乙、被告主張：
  (一)兩造商標不構成近似，系爭商標之註冊應無修正前商標法第
    36條及第37條第7 、12款規定之適用：
  1.查兩造商標圖樣之外文「Bayer」相較，二者固皆有相同之
    外文「BAY」，然外文「BAY」有海灣之意，為常見之外文字
    ，廠商之以之結合其他外文字母，於其他類別商品獲准註冊
    者所在多有（此有被告相關註冊註冊資料附卷可稽），因此
    結合外文字母「BAY」之商標其所產生識別性應係源自其整
    體之外觀或字義，不宜再將其割裂而為比對。本件予消費者
    重要印象之讀音有所差異，加以系爭商標係大寫之外文字，
    據以異議商標則或多數字母為小寫之字體，或字體有經過設
    計，其整體予人之觀感，更有不同；再佐以兩造商標於日本
    及美國已有並存註冊之事實，則以具有普通知識經驗之消費
    者，於購買時施以普通之注意，應不致會有所混淆而誤認二
    商品來自同一來源或有所關聯，應非屬構成近似之商標。
  2.系爭商標圖樣之外文「BAYON」，與據以異議之「拜耳」商
    標之中文「拜耳」相較，一為中文，一為外文，又無觀念或
    意義上之關聯性，以具有普通知識經驗之消費者，於購買時
    施以普通之注意，也不致會有所混淆而誤認二商品來自同一
    來源或有所關聯，亦非屬構成近似之商標。
  3.從而。兩造商標既不構成近似，系爭商標之註冊應即無前揭
    規定之適用。另系爭商標既無違反修正施行前之規定，則其
    是否尚有違修正施行後規定，即毋庸論究，併予敘明。
  (二)綜上論述，被告原處分洵無違誤，敬請駁回原告之訴。
丙、參加人主張：
  (一)查本案乃屬現行商標法施行前已提出異議，尚未異議審定之
    案件（原告於92年11月26日提出本件商標異議；現行商標法
    於92年11月28日施行；被告則於93年07月15日作成原處分）
    ，因此依現行商標法第90條之規定，須現行商標法修正施行
    前及修正施行後之規定，均將異議事由規定為違法者，始得
    撤銷本件商標之註冊。原告係依據修正前商標法（即91年05
    月29日修正公布之商標法）第36條及第37條第7、12款之規
    定提出異議；而修正前商標法第36條及第37條第12款之規定
    即相當於現行商標法第23條第1項第13款之規定，修正前商
    標法第37條第7款之規定則相當於現行商標法第23條第1項第
    12款之規定。是系爭商標應同時違反修正前商標法第36條、
    現行商標法第23條第1項第13款或修正前商標法第37條第12
    款、現行商標法第23條第1項第13款或修正前商標法第37條
    第7款、現行商標法第23條第1項第12款之規定，始得撤銷其
    註冊，合先敘明。
  (二)最高行政法院發回更審的理由，顯有違誤：
  1.最高行政法院發回更審的理由：
    (1)查最高行政法院97年度判字第00223號判決係以「原審僅
      以二商標不近似即遽爾維持原處分、訴願決定，為駁回上
      訴人（即本件原告）在第一審之訴之判決，容有未合，原
      判決應依上開異議之條文，就本件相關消費者如何混淆誤
      認之虞之情形，除近似此一因素外，其他混淆誤認各相關
      因素強弱如何?如何相互影響?等各點予以查明」、「兩造
      商標是否均為國內相關消費者熟悉，以及系爭商標若於國
      外廣泛使用所建立知名度，有無客觀證據顯示已到達我國
      者，以上二商標可併存之事實，係判斷二商標是否混淆誤
      認之虞重要事項，原審並未詳予審認，其法律的涵攝過程
      容有未洽」為由，將原判決廢棄。
    (2)由於上述第二項理由即屬被告「混淆誤認之虞」審查基準
      中列舉之「混淆誤認之虞」判斷因素之一「相關消費者對
      各商標熟悉之程度」中應判斷之事項，因此最高行政法院
      係以原審未調查「兩造商標構成近似與否」以外的其他判
      斷「混淆誤認之虞」的相關因素（包括「商標識別性之強
      弱」、「商品/服務是否類似暨其類似之程度」、「相關
      消費者對各商標熟悉之程度」等）為由，將原判決予以廢
      棄。
  2.最高行政法院發回更審之理由，顯有違誤：
    (1)按修正前商標法第36條、第37條第7、12款及現行商標法
      第23條第1項第12、13款之規定均明定兩造商標相同或近
      似為其構成要件，甚至修正前商標法第36條及第37條第12
      款規定並未以有造成消費者混淆誤認之虞為構成要件。原
      審法院既認定兩造商標非屬構成近似之商標，則其為系爭
      商標不該當前揭規定即無違誤。對於原判決認定兩造商標
      非屬構成近似之商標乙節，最高行政法院既未認其有違背
      法令之情形，則原判決認定系爭商標不違反上述各條款即
      無違誤，惟最高行政法院以「原判決未調查其他判斷混淆
      誤認之虞的相關因素」為由將原判決廢棄，顯然忽略上述
      各條款以兩造商標相同或近似為其構成要件。
    (2)如兩造商標不構成近似則必定不會成立「混淆誤認之虞」
      ：
      按商標近似之意義係指二商標予人之整體印象有其相近
        之處，若其標示在相同或類似的商品/服務上時，具有
        普通知識經驗之消費者，於購買時施以普通之注意，可
        能會有所混淆而誤認二商品/服務來自同一來源或誤認
        不同來源之間有所關聯（前揭審查基準第5.2.1點參照
        ）。是以，所謂商標近似，即包含「混淆誤認之虞」的
        概念，如二商標不構成近似，即意指二者無混淆誤認之
        虞。再者，最高行政法院雖援引「混淆誤認之虞」審查
        基準作為依據（判決理由五、(二)參照），惟前揭審查基
        準第2點已揭示：「商標的近似及商品/服務的類似，應
        該是在判斷有無『混淆誤認之虞』時，其中的二個參酌
        因素，而條文中之所以特別列出這二個參酌因素作為構
        成要件，是因為『混淆誤認之虞』的成立，這二個因素
        是一定要具備的。」反之，如果兩造商標不構成近似則
        必定不會成立「混淆誤認之虞」。是原審法院既已認定
        兩造商標非屬構成近似之商標，則兩造商標自不會成立
        「混淆誤認之虞」，當然亦無調查其他判斷「混淆誤認
        之虞」的相關因素的必要。
      對於原審判決認定兩造商標非屬構成近似商標乙節，最
        高行政法院既未認其有違背法令之情形，則原審法院未
        調查其他判斷「混淆誤認之虞」的相關因素，自無違誤
        。最高行政法院以「原判決未調查其他判斷『混淆誤認
        之虞』的相關因素」為由將原判決廢棄，顯然未掌握商
        標近似的意義，且違背前揭審查基準所揭示「『混淆誤
        認之虞』的成立，商標的近似及商品/服務的類似是二
        個一定要具備的要素」之原則。
    (3)鈞院無權審查「據以異議商標是否屬著名商標」、「兩造
      商標間有無混淆誤認之虞」等未於原處分判斷之事項：
      按「行政訴訟撤銷之訴乃是審查原行政處分之合法性，
        係以原處分本身做為審查之對象（鈞院89年訴字第1397
        號判決參照）」。又「商標主管機關於商標異議案件係
        處於異議人與申請人間之中間判斷者之地位，與單純行
        政處分之單方高權不同，是以商標異議行政爭訟程序，
        自應尊重行政機關的第一次裁決權，若有相關聯同一證
        據或同一理由為原處分機關未及審酌，仍應由商標主管
        機關重為審查（鈞院93年訴字第1010號判決參照）。」
        查原告提出異議時雖主張系爭商標有修正前商標法第36
        條及第37條第7、12款規定之不得註冊事由，但被告僅
        以兩造商標並不近似為由，做成異議不成立之處分，對
        於「據以異議商標是否屬著名商標」及「兩造商標間有
        無混淆誤認之虞」等其他構成要件並未加以審究。由於
        鈞院審查的對象僅是原處分本身，而原處分又未對上述
        要件進行審查，則鈞院自應尊重行政機關的第一次裁決
        權，無庸審查「據以異議商標是否著名」及「兩造商標
        間有無混淆誤認之虞」等要件。
      最高行政法院竟以「原判決未調查其他判斷『混淆誤認
        之虞』的相關因素」為由，將原判決廢棄，其顯然誤以
        為鈞院有權實體審查兩造商標間有無混淆誤認之虞，惟
        如鈞院對原處分未判斷的事項逕自判斷，則原告及參加
        人將喪失在原處分及訴願階段爭執該等事項之機會，如
        此一來將損害原告及參加人的審級利益。是最高行政法
        院判決廢棄原判決的理由，顯有違誤。
  (三)縱認 鈞院應調查所有判斷「混淆誤認之虞」的相關因素，惟
    兩造商標間並無混淆誤認之虞：
  1.以「BAY」為字首之商標極多，該「BAY」字樣之識別力極弱
    ：
    (1)按「商標識別性之強弱乃判斷有無「混淆誤認之虞」的相
      關因素之一。商標之文字、圖形、記號、顏色、聲音、立
      體形狀或其聯合式，對於商品/服務之相關消費者所呈現
      識別商品/服務來源之功能，因其商標特徵的不同而有強
      弱之別。原則上創意性商標識別性最強，而以習見事物為
      內容的任意性商標及以商品/服務相關暗示說明為內容的
      暗示性商標，其識別性即較弱（前揭審查基準第5.1點參
      照）。」
    (2)查兩造商標固皆有相同之外文「BAY」或「Bay」，然英文
      「BAY」有海灣之意，為常見之英文字，廠商以之為字首
      結合其他外文字母，於各類別商品獲准註冊者所在多有（
      如「BayLee's」、「BAY GRAY」及「Bay Yei」等商標）
      ，因此該「BAY」字首之識別性即相對較弱，兩造商標因
      均有「BAY」或「Bay」而造成消費者混淆誤認的可能性即
      相對降低，故不應以兩造商標均以「BAY」或「Bay」為字
      首，即認定兩造商標屬近似商標。
  2.兩造商標並不構成近似：
    (1)原告並未以全部大寫的「BAYER」作為據以異議商標，且
      亦未實際使用全部大寫的「BAYER」商標：
      查原告提出之異議聲明書中「陸、主張法條及據以異議
        商標/標章」欄中所列舉之註冊商標均僅為起首字母「B
        」為大寫的「Bayer」商標或「BAYER-CROSS」商標，且
        於最後一頁「據以異議商標/標章圖樣」欄中僅貼出「B
        ayer」。是原告並未以全部大寫的「BAYER」作為據以
        異議商標。
      原告為證明其實際使用全部大寫的「BAYER」商標而提
        出原告公司臺灣子公司（臺灣拜耳股份有限公司）網頁
        資料為證據。惟查，該網頁資料中僅於右上角標示「BA
        YER-CROSS」及「Bayer」圖樣，並無標示全部大寫的單
        純「BAYER」字樣，反由原告於臺灣大量註冊之商標圖
        樣均為「Bayer」，及其提出之其他證據資料均僅標示
        「Bayer」，足以證明原告僅使用「Bayer」作為其商標
        ，而未實際使用全部大寫的單純「BAYER」外文商標。
    (2)兩造商標中之字母大小一致、緊接排列，不得割裂為「BA
      Y」、「ON」與「Bay」、「er」比較觀察：
      按「商標近似係指二商標予人之整體印象有其相近之處
        ，若其標示在相同或類似的商品上時，以具有普通知識
        經驗之消費者，於購買時施以普通之注意，可能會有所
        混淆而誤認二商品來自同一來源或誤認不同來源之間有
        所關聯。」「判斷商標近似，應以商標圖樣整體為觀察
        。此乃係由於商標呈現在商品/服務之消費者眼前的是
        整體圖樣，而非割裂為各部分分別呈現。」「商標給予
        商品/服務之消費者的印象，可以就商標整體的外觀、
        觀念或讀音等來觀察，因此判斷商標近似，亦得就此三
        者來觀察是否已達到可能混淆的近似程度。」「除非係
        惡意襲用他人商標，否則若字詞經組合或複合後，已形
        成一獨立之字義或構成一標語者，則不宜再將其割裂而
        取其中一二字詞為比對。」分別為前揭審查基準第5.2.
        1、5.2.3、5.2.5及5.2.6.6所載。
      查系爭商標與據以異議之「Bayer」、「BAYER-CROSS」
        商標中之字母大小一致、緊接排列，其商標圖樣實具有
        不可分割之一體性，不得任意將兩造商標分別割裂為「
        BAY」、「ON」與「Bay」、「er」，而以二者均含有「
        BAY」或「Bay」為由，即遽認二者為近似商標。
    (3)兩造商標圖樣予人之整體印象並不相近：
      按英文「BAY」為海灣之意，乃常見與海有關之英文文
        字，以之結合其他外文字母或文字，本可創造諸多文義
        ，如據以申請註冊，難謂均與原告既有之註冊商標近似
        ，而予消費者混淆誤認之虞。蓋商標是否近似之判斷不
        應僅以部分外觀文字相同，即遽認近似，仍應就商標圖
        樣整體客觀綜合觀察。
      查系爭商標整體「BAYON」並非固有詞彙，乃參加人創
        用於塑膠、樹脂類商品之商標。其與據以異議之註冊第
        0000000、482179、487614號等「Bayer」商標相較，除
        讀音有所差異外；在外觀上，前者係全部大寫之外文字
        ，後者則除首字「B」外，其餘均為小寫之字體，且有
        「ON」與「er」之差異，其整體予人之觀感並不相同，
        相關消費者當非無法區辨。至於據以異議之註冊第4985
        03號等「BAYER-CROSS」商標則將「BAYER」字樣作十字
        排列，並以一圓圈圈住，其構圖具有特殊性，與單純外
        文組成之系爭商標圖樣相較，在外觀及觀念上，截然不
        同，故兩造商標予人之整體印象並不相近，以具有普通
        知識經驗之消費者，於購買時施以普通之注意，並不會
        對二者所表彰之商品來源產生混淆誤認之虞，二者應非
        屬構成近似之商標。
    (4)查系爭商標圖樣「BAYON」與據以異議之「拜耳」商標相
      較，一為中文，一為外文，區別顯然；且除有上述之差異
      外，另有中文「拜耳」可資區辨，二者亦無觀念或意義上
      之關聯性，以具有普通知識經驗之消費者，於購買時施以
      普通之注意，也不致會有所混淆而誤認二商品來自同一來
      源或有所關聯，二者亦非屬構成近似之商標。
    (5)就原告主張「被告及訴願機關於另案註冊第0000000號『B
      AYON』商標異議案，已認定該商標與原告『Bayer』、『B
      AYER-CROSS』等商標為近似商標；參加人對該案訴願決定
      及撤銷該商標註冊之處分並未聲明不服，顯見參加人對『
      商標近似』之事實不爭執，依法已生實質確定力」一節，
      說明如下：
      就另案註冊第0000000號「BAYON」商標異議事件，被告
        原以中台異字第G00000000號商標異議審定書，認定兩
        造商標不構成近似而為異議不成立之處分。嗣經濟部以
        經訴字第00000000000號訴願決定書認為兩造商標應屬
        構成近似之商標，而為「原處分撤銷，由原處分機關另
        為適法之處分」之訴願決定，被告遂依該訴願決定意旨
        ，做成撤銷第0000000號「BAYON」商標之註冊之處分（
        被告94年11月21日中台異字第G00000000號商標異議審
        定書參照）。由於參加人考量本件系爭商標倘獲准註冊
        使用於「其指定之未加工塑膠、未加工之丸狀塑膠、未
        加工合成樹脂」等商品，即足以保護其於臺灣使用之「
        BAYON」商標，而得以繼續推展其原有業務，遂未對另
        案註冊第0000000號「BAYON」商標異議事件中不利參加
        人之處分及訴願決定聲明不服，合應陳明。
      我國行政程序法及訴願法均未規定行政處分及訴願決定
        確定後，就其所判斷之理由有拘束當事人之效力，因此
        原告主張參加人不得再爭執兩造商標不構成近似，應說
        明其根據。
      查訴願法第95條規定，訴願之決定確定後，就其事件，
        有拘束各關係機關之效力，惟其確定力之範圍僅限於該
        事件而不及於其他事件，因此另案註冊第0000000號「B
        AYON」商標異議案之訴願決定自無拘束本案之效力。
      按「爭點效之適用，...必須該重要爭點，在前訴訟程
        序已列為足以影響判決結果之主要爭點，經兩造各為充
        分之舉證，一如訴訟標的極盡其攻擊、防禦之能事，並
        使當事人適當而完全之辯論，由法院為實質上之審理判
        斷，前後兩訴之標的利益大致相同者，始應由當事人就
        該事實之最終判斷，對與該重要爭點有關之他訴訟負結
        果責任（最高法院96年度台上字第633號民事判決參照
        ）。」另「依民事訴訟法第400條第1項規定確定判決之
        既判力，惟於判決主文所判斷之訴訟標的，始可發生。
        若訴訟標的以外之事項，縱令與為訴訟標的之法律關係
        有影響，因而判決理由中對之有所判斷，除同條第2項
        所定情形外，尚不能因該判決已經確定而認此項判斷有
        既判力（最高法院91年度台上字第2543號民事判決參照
        ）。」因此爭點效理論在訴訟上是否可採已有爭論，何
        況爭點效之適用以經嚴格的訴訟程序為必要，未經嚴格
        訴訟程序之另案註冊第0000000號「BAYON」商標異議案
        之異議審定及訴願決定中有關「BAYON」商標與原告「B
        ayer」商標構成近似之判斷豈有拘束參加人之效力。
  3.系爭商標指定使用之商品為專業性商品，其消費者多為專業
    人士，對二商標間之差異較能區辨：
    (1)按「商品性質的不同會影響其消費者的注意程度，例如就
      普通日常消費品而言，消費者的注意程度較低，對二商標
      間之差異辨識較弱，容易產生近似之印象；至於專業性商
      品如藥品，或單價較高之商品如汽車，其消費者多為專業
      人士，或購買時會施以較高注意，對二商標間之差異較能
      區辨，判斷近似的標準自然高於一般日常消費品之消費者
      。」為前揭審查基準第5.2.2所載。
    (2)查系爭商標所指定使用之「未加工塑膠、未加工合成樹脂
      」等商品乃各種產品之上游原料，其購買者為各種產品之
      製造廠商，該等製造廠商乃專業人士，對相關塑膠、合成
      樹脂等原料具有專業知識，其對於兩造商標商品較能區辨
      ，而兩造商標圖樣又有如上所述之差異，則相關製造廠商
      對兩造商標當能清楚區辨而無混淆誤認之虞。
  4.參加人己長期持續使用系爭商標在未加工塑膠、未加工合成
    樹脂等商品上：
    (1)按「相關消費者對各商標熟悉之程度」為判斷「混淆誤認
      之虞」的相關因素之一。相關消費者對商標之熟悉程度，
      繫於該商標使用之廣泛程度，原則上應由主張者提出相關
      使用事證證明之（前揭審查基準第5.6.3點參照）。查參
      加人早在西元1969年即在日本申請註冊「BAYON
      」商標於塑膠、橡膠等商品上，並於西元1982年即在美國
      申請註冊「BAYON」商標於塑膠原料上，此均早於原告在
      日本及美國申請註冊「Bayer」及「BAYER-CROSS」商標之
      日期；且參加人至遲於西元1983年即使用「BAYON」商標
      於防止靜電樹脂商品上。再者，參加人除印製日文、英文
      商品型錄、介紹手冊，且於報章雜誌上刊登專文介紹系爭
      商標商品外，並長期持續銷售系爭商標商品至臺灣、美國
      等地，因此系爭商標經參加人長期、廣泛使用下已成為代
      表參加人商品之標識，相關消費者見到系爭商標應能立即
      聯想其為代表參加人公司之標識，並無將系爭商標與據以
      異議商標混同誤認之虞。
    (2)由原告提出之資料並無法證明據以異議諸商標在未加工塑
      膠、合成樹脂商品領域有在臺灣長期、廣泛使用，而為相
      關消費者所熟悉之事實：
      查原告所檢附用以證明據以異議商標屬著名商標之被告
        89年08月24日中台異字第G00000000號等多件商標異議
        審定書均僅認定原告所有之單純中文商標「拜耳」及結
        合中文「拜耳」的「拜耳Bayer」商標具有知名度，並
        認定其在「西藥、農藥、動物用藥、環境衛生用藥、飼
        料及肥料」商品具有知名度，而未認定據以異議「Baye
        r」、「BAYER-CROSS」商標為著名商標，且亦未認定其
        在系爭商標所指定使用之「未加工塑膠、未加工合成樹
        脂」商品領域具有知名度，因此原告應提出標有「Baye
        r」商標及「BAYER-CROSS」商標的商品於臺灣地區長期
        廣泛宣傳、行銷的證據資料，以實其說。
      原告提出之臺灣分公司營業總額表、原告公司各事業群
        0000-0000年營業額一覽表、網路維基百科有關「Bayer
         AG」公司介紹資料、Fortune 2007年評選全球前5百大
        企業資料等，至多僅能證明原告公司規模，無法證明其
        有長期、廣泛在臺灣使用「Bayer」、「BAYER-CROSS」
        及「拜耳Bayer」等商標於未加工塑膠、合成樹脂相關
        商品之事實；原告提出的公司形象調查報告則為有關贊
        成原告公司在台中港區設廠與否的相關調查報告，與據
        以異議商標是否在未加工塑膠、合成樹脂商品領域為著
        名商標無關；其他，如主要產品巿場占有率表、廣告花
        費總額表、剪報資料、產品型錄、促銷文宣等證據資料
        亦未發現有標示據以異議商標之未加工塑膠、合成樹脂
        商品，反而由原告提出之臺灣拜耳公司的介紹手冊中有
        關塑膠處之介紹，發現其主要產品所標示者為其他商標
        ，並未標示「Bayer」、「BAYER-CROSS」或「拜耳Baye
        r」商標。是由原告提出之上開資料並無法證明據以異
        議之「Bayer」、「BAYER-CROSS」及「拜耳Bayer」等
        商標在未加工塑膠、合成樹脂商品領域有在臺灣長期、
        廣泛使用而為相關消費者所熟悉之事實。
      按「相關消費者對衝突之二商標如均為相當熟悉者，亦
        即二商標在巿場併存之事實已為相關消費者所認識，且
        足以區辨為不同來源者，則應儘量尊重此一併存之事實
        （前揭審查基準第5.6.3點參照）。」縱認為據以異議
        諸商標在未加工塑膠、合成樹脂商品領域為著名商標，
        惟參加人亦已長期在該等商品上使用系爭商標，並有持
        續銷售系爭商標商品至臺灣之事實，相關消費者當足以
        區辨兩造商標所表彰者為不同來源，應無產生混淆誤認
        之虞。
  5.綜上，兩造商標雖有指定使用於同一或類似商品之情形，惟
    考量英文「BAY」有海灣之意，為常見之英文字，廠商以之
    為字首結合其他外文字母，於各類別商品獲准註冊者所在多
    有，其識別力較弱；兩造商標在外觀、觀念及讀音上並無難
    以區辨之情形，非屬構成近似之商標；系爭商標指定使用商
    品為「塑膠、樹脂材料」等商品，採購者多為專業人士，對
    二商標間之差異較能區辨；參加人又已長期持續使用系爭商
    標在該等商品上。是兩造商標間應無使相關公眾或消費者產
    生混淆誤認之虞，足堪認定。
  (四)查參加人早於日本、美國、韓國、新加坡、歐洲共同體等國
    獲准註冊「BAYON」或「BAYON」商標（按「
    」為「BAYON」的日文片假名拼法，二者意義相同）於「
    塑膠、合成樹脂類」等商品；於日本、美國、新加坡等國並
    與原告之「Bayer」及「BAYER-CROSS」商標併存註冊在案。
    按相同或近似於他人註冊商標，且指定使用於同一或類似商
    品者，或相同、近似他人著名商標者，不得註冊，乃各國商
    標法共通之規定，因此上開國家商標專責機關允許兩造商標
    併存註冊之情形，應值參考。至原告列舉改制前行政法院認
    定「Canon」與「凱通CANTON」等構成近似之案例，主張兩
    造商標亦應屬構成近似之商標一節。惟查，商標圖樣近似性
    之審查，所須斟酌因素甚多，必須經由個案，透過二個商業
    主體在法律上之真實攻防，才能決定，因此必須採取「個案
    審查拘束原則」（鈞院89年訴字第2815號判決參照）。原告
    所列舉之商標圖樣與系爭商標並不相同，且本件與該等案例
    中影響商標近似性判斷之其他因素又未必相同，自不得比附
    援引該等案例，作為有利於原告之論據。
  (五)綜上論述，兩造商標並不構成近似，且無使消費者產生混淆
    誤認之虞，原處分及訴願決定認事用法並無違誤。懇請 鈞
    院鑒核，依法駁回原告之訴，藉維法制，至感德便。
    理  由
一、按「本法中華民國92年04月29日（現行條文之92年4 月29日
    係立法院三讀通過日期，05月28日總統令修正公布，自公布
    日起06個月後之11月28日施行）修正施行前，已提出異議，
    尚未異議審定之案件，以本法修正施行前及本法修正施行後
    之規定均為違法事由為限，始撤銷其註冊；其程序依修正後
    之規定辦理。」為現行商標法第90條所明定。本件係於92年
    11月28日商標法修正施行前，已經提出異議尚未異議審定之
    案件，依該條之規定，須本法修正施行前及修正施行後之規
    定，均將異議事由規定為違法者，始撤銷本件商標之註冊，
    至其異議程序則依修正後之規定辦理，合先敘明。再按「二
    人以上於同一商品或類似商品以相同或近似之商標，各別申
    請註冊時，應准最先申請者註冊... 」；又商標圖樣「相同
    或近似於他人著名之商標或標章，有致公眾混淆誤認之虞者
    」、「相同或近似於他人同一商品或類似商品之註冊商標者
    」，不得申請註冊；商標「相同或近似於他人著名商標或標
    章，有致相關公眾混淆誤認之虞，或有減損著名商標或標章
    之識別性或信譽之虞者」、「相同或近似於他人同一或類似
    商品或服務之註冊商標或申請在先之商標，有致相關消費者
    混淆誤認之虞者」，不得註冊，分別為修正前商標法第36條
    、第37條第7 、12款及現行商標法第23條第1 項第12、13款
    所明定。
二、本件係參加人前於92年04月09日以「BAYON 」商標，指定使
    用於當時商標法施行細則第49條所定商品及服務分類表第1
    類之「未加工塑膠、未加工之丸狀塑膠、未加工合成樹脂、
    未加工之丸狀合成樹脂、未加工之抗靜電樹脂、未加工之丸
    狀抗靜電樹脂」等商品，向被告申請註冊，經被告核准列為
    審定第0000000 號商標。嗣原告以該審定商標有違修正前商
    標法第36條及第37條第7 、12款之規定，對之提起異議。案
    經被告審定為「異議不成立」之處分。原告不服，提起訴願
    ，經經濟部訴願決定駁回，原告向本院提起行政訴訟，嗣經
    本院判決原告之訴駁回，原告猶未甘服，提起上訴，經最高
    行政法院判決將原判決廢棄，發回本院更為審理，兩造為如
    事實欄所載之主張。是本件應審究者厥為系爭商標圖樣是否
    近似於據以異議商標圖樣，而有致相關公眾混淆誤認之虞？
三、本院判斷如下：
  (一)按商標近似，係指二商標予人之整體印象有其相近之處，若
    其標示在相同或類似的商品╱服務上時，以具有普通知識經
    驗之消費者，於購買時施以普通之注意，可能會有所混淆而
    誤認二商品╱服務來自同一來源或誤認不同來源之間有所關
    聯（審查基準5.2.1 參照）。另按判斷商標近似，應以商標
    圖樣整體為觀察；此乃係由商標呈現在商品之消費者眼前的
    是整體圖樣，而非割裂為各部分分別呈現。至所謂「主要部
    分觀察」，仍不得背於整體觀察之原則，易言之，主要部分
    最終仍是影響商標給予消費者的整體印象，是以，判斷商標
    近似，必須以整體觀察為依歸。次按「商標給予商品/ 服務
    之消費者的印象，可以就商標整體的外觀、觀念或讀音等來
    觀察，因此判斷商標近似，亦得就此三者來觀察是否已達到
    可能混淆的近似程度。特別要再強調，外觀、觀念或讀音其
    中之一的相近，雖可能導致商標整體印象的近似，但卻非絕
    對必然，... 是以，二商標外觀、觀念或讀音其中之一的近
    似，並非即可推論商標之整體印象即當然近似，仍應以其是
    否達到可能引起商品/ 服務之消費者混淆誤認的程度為判斷
    近似之依歸。」為被告所頒佈「混淆誤認之虞」審查基準第
    5.2.5 之規定。
  (二)查本件系爭註冊第0000000 號「BAYON 」商標圖樣，與據以
    異議之註冊第0000000 號、第482179號、第487614號「Baye
    r 」商標及「Bayer 」、「Bayer-Cross 」等商標相較：
  (1)就商標之外觀而言：系爭「BAYON 」商標圖樣，係由未經設
    計之單純外文「BAYON 」構成，與據以異議之「Bayer 」商
    標相較，兩造商標雖有大小寫之書寫方式及字尾「ON」與「
    er」不同字母之區別，然二者均由5 個英文字母所組成，而
    兩造商標字首顯著部份之字母「BAY 」置於字首，其字母之
    排列順序相同，於整體外觀上之設計意匠相似。
  (2)就商標之觀念而言：系爭商標與據以異議商標圖樣中，二者
    字首前三字均為「BAY 」，而翻譯為中文係海灣之意，雖系
    爭商標於其後加上「ON」二字，與據以異議之「Bayer 」商
    標，該二字於英文未有明確字意，然予國人一般消費者印象
    ，均會產生與海灣有關之聯想，於整體觀念應屬近似。
  (3)就商標之讀音而言：據以異議之「Bayer 」商標，中文讀音
    為「拜耳」，而系爭之「BAYON 」商標，其中文讀音為「拜
    昂」，二者之讀音同樣以「BAY 」為主，亦屬近似。
  (4)綜上，二者相較，就商標外觀、觀念及讀音而言，應屬近似
    ，整體構圖意匠亦極相似，於異時異地隔離觀察或市場交易
    連貫唱呼之際，應有使具有普通知識經驗之消費者，於購買
    時施以普通之注意，有所混淆而誤認二商品來自同一來源或
    誤認不同來源之間有所關聯，應屬構成近似之商標。被告認
    二者商標並非近似，容有率斷，並非可採。
  (三)次查，商品類似係指二個不同的商品，在功能、材料、產製
    者或其他因素上具有共同或關聯之處，如果標上相同或近似
    的商標，依一般社會通念及市場交易情形，易使商品消費者
    誤認其為來自相同或雖不相同但有關聯之來源，則此二個商
    品間即存在類似的關係（審查基準5.3.1 參照）。本件系爭
    商標指定使用之「半加工塑膠；半加工之丸狀塑膠；半加工
    合成樹脂，半加工之丸狀合成樹脂；半加工抗靜電樹脂；半
    加工之丸狀抗靜電樹脂」商品，與據以異議之註冊第000000
    0 號「Bayer 」商標指定使用之「未加工人造樹脂，未加工
    塑膠；未加工塑料；未加工聚胺基甲酸脂樹脂」等商品相較
    ，二者之性質及功能、用途相同或相近，且通常來自相同之
    產製主體，銷售予同一消費族群，如標示上相同或近似的商
    標，依一般社會通念及市場交易情形，易使一般商品消費者
    誤認其為來自相同或雖不相同但有關聯之來源，應屬類似商
    品。
  (四)另查，相關消費者對商標之熟悉程度，繫於該商標使用之廣
    泛程度，原則上應由主張者提出相關使用事證證明之，如相
    關消費者對衝突之二商標僅熟悉其中之一，則就該較為被熟
    悉之商標，應給予較大之保護（前揭審查基準5.6 參照）。
    依原告於異議階段所檢送之商標註冊證、註冊一覽表、市場
    佔有率、營業總額表、廣告一覽表、形象調查報告、產品型
    錄及促銷文宣等證據資料影本觀之，足認原告據以異議之商
    標經原告長期持續使用，已於我國市場上建立高度知名度，
    為我國消費者所熟知。況商標之保護採屬地主義，二商標是
    否併存，應以國內相關消費者之認知為準，而國內相關消費
    者得普遍認知二商標之併存，通常係因二商標在國內廣泛使
    用之結果，是以主張商標為因廣泛使用而得與先權利商標併
    存者，應提出足以證明該商標於其申請註冊時已為國內相關
    消費者所熟知之證據；若因該商標於國外廣泛使用所建立的
    知名度，仍應有客觀證據顯示已到達我國者，始可認定該商
    標得為併存。經查，本件據以異議商標經原告長期持續使用
    ，業已在市場上建立相當高之知名度，已如上述；參加人固
    提出系爭商標及據以異議商標在日本及美國等地已有併存註
    冊之證據，惟查，上開系爭商標在美日註冊之資料，只能證
    明其在美日等國併存註冊，尚無法積極證明系爭商標於國內
    廣泛使用之事實，是以就參加人所檢附之證據，尚不足證明
    二商標於國內市場已有併存使用為相關消費者所認識，且足
    以區辨為不同來源，因之相關消費者應較熟悉據以異議商標
    ，自應給予較大之保護範圍。
四、綜上所述，被告以系爭商標無違修正前商標法第36條及第37
    條第7 、12款之規定，所為「異議不成立」之處分，於法即
    有未洽。訴願決定未加指摘而予維持，亦非妥適。原告訴請
    撤銷訴願決定及原處分，及請求被告應作成撤銷參加人日商
    ‧吳羽化學工業股份有限公司註冊第0000000 號商標之處分
    ，為有理由，應予准許。
五、本件事證已明，兩造其餘之主張或答辯，於判決結果不生影
    響者，爰不予一一論述，附予敘明。
據上論結，本件原告之訴為有理由，爰依行政訴訟法第98條第1
項前段，判決如主文。
中    華    民    國    97    年    8     月    21    日
                   臺北高等行政法院第七庭
                             審判長法  官  黃秋鴻
                                   法  官  闕銘富
                                   法  官  林玫君
上為正本係照原本作成。
如不服本判決，應於送達後20日內，向本院提出上訴狀並表明上
訴理由，如於本判決宣示後送達前提起上訴者，應於判決送達後
20日內補提上訴理由書（須按他造人數附繕本）。
中    華    民    國    97    年    8     月    21    日
                                   書記官  林苑珍


司法院資訊處製作；財團法人民間司法改革基金會備份。
